臺灣高等法院臺中分院刑事判決
111年度原交上訴字第5號

上  訴  人  臺灣南投地方檢察署檢察官 
被      告  林世偉



指定辯護人  本院公設辯護人陳秋靜
上列上訴人因被告肇事逃逸案件，不服臺灣南投地方法院110年
度原交訴字第2號中華民國111年6月22日第一審判決（起訴案號
：臺灣南投地方檢察署110年度偵字第1850號），提起上訴，本
院判決如下：
    主  文
上訴駁回。
    犯罪事實及理由
一、本案經本院審理結果，認原審判決除被告本案未該當累犯規
    定稍有微瑕，應改諭知為累犯之認定外，其餘所為認事用法
    均無不當，量刑亦屬妥適，應予維持，並引用原審判決書之
    記載（如附件）。
二、檢察官上訴意旨略以：
　㈠本件被告前於民國107年因酒後駕車案件，經臺北地院以107
    年度原交簡字第30號刑事判決判處有期徒刑6月確定；又因
    酒後駕車案件，再經臺北地院以107年度原交簡字第31號刑
    事判決判處有期徒刑4月確定，上開2案經臺北地院以107年
    度聲字第1368號合併定應執行有期徒刑8月確定，而於108年
    7月18日執行完畢出監，竟於前開案件執行完畢後5年內，復
    為本件有期徒刑之肇事致人傷害逃逸罪，其於有期徒刑執行
    完畢後，5年內故意再犯本案有期徒刑以上之罪，為累犯，
    並依司法院釋字第775號解釋意旨，審酌被告於前案執行完
    畢後，未生警惕，故意再為本案犯行，足見前罪之徒刑執行
    成效不彰，其對刑罰之反應力顯然薄弱，衡量本案犯罪情節
    及被告所侵害之法益，予以加重最低本刑均無罪刑不相當之
    情事，本應依刑法第47條第1項之規定，加重其刑。原審未
    依法認定累犯並加重其刑，且未於判決理由載明其是否構成
    裁量加重其刑之具體理由，顯有判決違法及判決不備理由情
    事，合先敘明。
  ㈡次查，最高法院110年度台上大字第5660號裁定主文載明：「
    被告構成累犯之事實及應加重其刑之事項，均應由檢察官主
    張並具體指出證明之方法後，經法院踐行調查、辯論程序，
    方得作為論以累犯及是否加重其刑之裁判基礎。」且本案依
    原審判決理由以觀，本件起訴書既已明確載明被告構成累犯
    之基礎事實並為主張，且提出被告本署刑案資料查註紀錄表
    1份為證，則顯見檢察官確已就本件被告構成累犯之事實為
    主張，並具體指出證明之方法，原審未就累犯事項於審判程
    序進行後續調查、辯論程序而不備實質理由為原審判決，並
    逕行認定被告不構成累犯，顯屬違法，且亦與上開裁定主文
    意旨不符。
  ㈢再查，原審判決無非係參酌上開大法庭裁定理由中所載：「
    所謂檢察官應就被告構成累犯事實具體指出證明方法，係指
    檢察官應於法院調查證據時，提出足以證明被告構成累犯事
    實之前案徒刑執行完畢資料，例如前案確定判決、執行指揮
    書、執行函文、執行完畢（含入監執行或易科罰金或易服社
    會勞動執行完畢、數罪係接續執行或合併執行、有無被撤銷
    假釋情形）文件等相關執行資料，始足當之。至一般附隨在
    卷宗內之被告前案紀錄表，係司法機關相關人員依憑原始資
    料所輸入之前案紀錄，僅提供法官便於瞭解本案與他案是否
    構成同一性或單一性之關聯、被告有無在監在押情狀等情事
    之用，並非被告前案徒刑執行完畢之原始資料或其影本，是
    檢察官單純空泛提出被告之本署刑案資料查註紀錄表，尚難
    認已具體指出證明方法而謂盡其實質舉證責任。」等理由（
    下稱上開大法庭裁定理由）語為據。然查：
  ⒈大法庭就提案之法律爭議作成之裁定，對於提案庭提交之案
    件有拘束力，提案庭必須依照大法庭裁定之法律見解作出該
    案終局判決，法院組織法第51條之10、行政法院組織法第15
    條之10定有明文，此為「大法庭制度」運作之關鍵核心。依
    上揭規定，大法庭裁定性質屬於中間裁定，其拘束力僅針對
    「提案庭提交之案件」，不及於其他訴訟案件，此因大法庭
    為本案上訴三審程序的一部分，大法庭裁定係基於審判權之
    作用，在案件當事人參與下，針對具體個案，在具體個案事
    實之連結下所表示之法律見解，也僅對於該案件以及當事人
    發生個案效力，而不具通案效力，此亦大法庭制度基於司法
    權作用所使然，核與過往以判例選編、決議方式，由最高法
    院在具體個案之外以司法行政作用表示法律見解，且具有法
    規範般之通案之拘束力，存有本質上之差異。至於基於大法
    庭裁定所做成之最高法院判決，是否因下級審法院或最高法
    院其他合議庭，基於「等則等之」之法理予以援用，而逐漸
    累積成判決先例之見解，則有待日後實務之發展，初不因該
    判決宣示之後，即生通案之拘束效力。況且，最高法院辦理
    大法庭案件應行注意事項第48點規定：「本法第51條之10所
    稱『拘束力』，係指提案庭就提交案件，應以大法庭裁定所表
    示之法律見解為基礎，為本案終局裁判。但大法庭裁定內之
    旁論無拘束提案庭之拘束力。」，細查上開裁定理由並非於
    上開裁定主文中所載，形式上似屬旁論，則依上開說明及注
    意事項規定，其拘束力如何，本有疑義。則依上開說明，原
    審本應就其審理個案為自行詳為審理判決並於判決理由說明
    其取捨之理由，不應率爾當然引用上開大法庭裁定理由而未
    備實質理由而為本案累犯成立與否之認定。
  ⒉再查，本案偵查卷附之被告「刑案資料查註紀錄表」，乃偵
    審及執行機關就受理個案之終結及處理情形，由各案件之承
    辦人員逐筆輸入後，分別儲存司法院、法務部資訊處資訊設
    備，於偵審機關於受理新案或其他必要情形，由權責人員依
    相關規定查詢，再由院部之間平台提供並匯整彼此資料，完
    成後列印交承辦人員，應屬刑事訴訟法第 159條之4第1款所
    稱「除顯有不可信之情況外，公務員職務上製作之紀錄文書
    、證明文書。」而具有證據能力，法律並未限定其使用之特
    定項目。另刑事訴訟法第159條之5規定：「被告以外之人於
    審判外之陳述，雖不符前四條之規定，而經當事人於審判程
    序同意作為證據，法院審酌該言詞陳述或書面陳述作成時之
    情況，認為適當者，亦得為證據。當事人、代理人或辯護人
    於法院調查證據時，知有第159條第1項不得為證據之情形，
    而未於言詞辯論終結前聲明異議者，視為有前項之同意。」
    ，依上開法條意旨，刑案查註紀錄表於審理個案中有無證據
    能力，應由原審法院依據相關法律規定及審判程序中當事人
    之意見及異議情形，妥為認定並於判決理由就證據能力之有
    無詳為說明，而非於無法律依據下即事前一律否認其證據能
    力，否則顯與上開刑事訴訟法有關證據能力之規定意旨不符
    。另按刑事訴訟法第155條第1項規定：「證據之證明力，由
    法院本於確信自由判斷。但不得違背經驗法則及論理法則。
    」是以，依上開法條意旨，除不具證據能力之證據外，法院
    對於檢察官所提之各項證據之證據力高低，自應於踐行相關
    證據調查程序後，依據經驗法則及論理法則，本於確信自由
    判斷之程序以評價各項證據之證明力並於判決理由中詳為說
    明該證據證明力高低之評價理由，而非一律未經審判即一律
    否定其證明力，事前否則顯與上開有關自由心證原則之刑事
    訴訟法條文意旨不符。
  ⒊且查，上開大法庭裁定不同意見書亦已載明：「關於如何證
    明被告成立累犯一節，實務夙採卷內『臺灣高等法院被告前
    案紀錄表』為主要依據，另因刑事訴訟非採起訴狀一本主義
    ，原已附在警局卷、偵查卷內之嫌疑人(被告)前案紀錄亦隨
    同卷證移送，而為法院職務上所知悉。經查，上揭前案紀錄
    表，乃偵審及執行機關就受理個案之終結及處理情形，由各
    案件之承辦人員逐筆輸入後，分別儲存司法院、法務部資訊
    處資訊設備，於偵審機關於受理新案或其他必要情形，由權
    責人員依相關規定查詢，再由院部之間平台提供並匯整彼此
    資料，完成後列印交承辦人員，核屬公務員職務上製作之紀
    錄文書，法律並未限定其使用之特定項目，就法院所受理案
    件之證據能力與證明力，均由法官依法踐行調查後本其心證
    決定，乃屬獨立審判範疇。…。至往昔實務或有於判決時始
    由法院依據卷內紀錄表逕為累犯有無認定之情形，然於釋字
    第775號解釋公布之後，法院依該解釋理由第3項「科刑資料
    之調查」揭示之意旨，由檢察官指出證明方法、由法院因適
    用法律規定之需而曉諭檢察官提出或依職權提示卷內被告前
    案紀錄表，次由被告表示意見，再由法院審酌全部調查結果
    為成立與否之判斷，當屬易行，且無違法(至是否依累犯規
    定加再重其刑，乃後述效果之範疇)。若摒棄實務上夙採原
    則上無爭議之前案紀錄表，再要求檢察官就成立累犯之事實
    負舉證之責及提出與被告前執行案件之相關執行資料，無異
    就徒增訴訟上不必要之事項，治絲益棼之結果，反有礙於訴
    訟經濟之要求。」等語，亦同此見解，確屬的論，益證刑案
    查註紀錄表之證據能力及證明力確不應一律事前予以否認。
  ⒋再查，原審判決參酌上開大法庭裁定理由而認刑案查註紀錄
    表不得作為認定被告累犯之依據，惟同時另引用該刑案查註
    紀錄表為認定被告有關刑法第57條第5款量刑時之審酌事項
    。然累犯之加重及量刑之輕重，客觀上均涉及被告將來具體
    刑度之高低；則何以同一文書證據，既經原審不附理由而一
    律排除不得作為累犯之認定依據，何以又不附理由一律得作
    為量刑之認定依據，則其採證標準顯然不一且未具體說明其
    區別之實質理由。再進一步言，若僅以刑案查註紀錄表非原
    始證據而予以排除，則其他實務常見之診斷證明書（原屬原
    始病歷）、金融帳戶交易明細表（原屬原始交易匯款單等憑
    證）、判決書（非屬原始審判卷證）等文書，豈非均一律排
    除而不得作為法院認定事實之依據，亦足見原審判決引用上
    開大法庭裁定理由之不足取。
  ⒌綜上，本件被告業經構成累犯，已如前述，原審判決未依法
    認定累犯，顯屬判決違法。況且，本件檢察官既已明確載明
    被告構成累犯之基礎事實並為主張，且提出被告刑案資料查
    註紀錄表為證，原審法院本應依法及依上開大法庭裁定為後
    續證據調查及辯論程序，再就該檢察官所提刑案資料查註紀
    錄表有無證據能力及其證明力之程度予以認定，並於判決理
    由中詳為說明其取捨之理由，惟原審判決就上開刑案查註紀
    錄表之證據能力之有無或證明力，僅以參酌上開大法庭裁定
    理由意旨等空泛言語而率爾一律事前否認其得以作為認定被
    告構成累犯與否之依據，且又標準不一採用刑案查註紀錄表
    為量刑依據，亦有違法情事，是本件認事用法均尚嫌未洽，
    請將原判決撤銷，更為適當合法之判決。
三、本院查：
　㈠法院於審酌被告是否適用累犯規定而加重其刑時，訴訟程序
    上應先由檢察官就前階段被告構成累犯之事實，以及後階段
    應加重其刑之事項，主張並具體指出證明方法後，法院才需
    進行調查與辯論程序，而作為是否加重其刑之裁判基礎。前
    階段構成累犯事實為檢察官之實質舉證責任，後階段加重量
    刑事項為檢察官之說明責任，均應由檢察官分別負主張及具
    體指出證明方法之責。倘檢察官未主張或具體指出證明方法
    時，可認檢察官並不認為被告構成累犯或有加重其刑予以延
    長矯正其惡性此一特別預防之必要，且為貫徹舉證責任之危
    險結果所當然，是法院不予調查，而未論以累犯或依累犯規
    定加重其刑，即難謂有應調查而不予調查之違法。是以，被
    告構成累犯之事實及應加重其刑之事項，均應由檢察官主張
    並具體指出證明之方法後，經法院踐行調查、辯論程序，方
    得作為論以累犯及是否加重其刑之裁判基礎（最高法院110
    年度台上大字第5660號裁定意旨參照）。又，檢察官若未主
    張或具體指出證明方法，法院因而未論以累犯或依累犯規定
    加重其刑，基於累犯資料本來即可以在刑法第57條第5款「
    犯罪行為人之品行」中予以負面評價，自仍得就被告可能構
    成累犯之前科、素行資料，列為刑法第57條第5 款所定「犯
    罪行為人之品行」之審酌事項。於此情形，該可能構成累犯
    之前科、素行資料既已列為量刑審酌事由，對被告所應負擔
    之罪責予以充分評價，依重複評價禁止之精神，自無許檢察
    官事後循上訴程序，以該業經列為量刑審酌之事由應改論以
    累犯並加重其刑為由，指摘原判決未依累犯規定加重其刑違
    法或不當（最高法院110年度台上大字第5660號裁定意旨參
    照）。
　㈡本案檢察官起訴書已載明被告「前於107年間，因酒後駕車案
    件，經法院判決有期徒刑4月，甫於108年7月18日執行完畢
    」，認構成累犯，並提出被告之「刑案資料查註紀錄表」作為
    證據資料，固堪認檢察官已就被告構成累犯事實具體指出證
    明方法。惟依最高法院110年度台上字第5660號判決所援引
    最高法院110年度台上大字第5660號裁定意旨，檢察官除應
    就被告構成累犯事實具體指出證明方法外，並應就加重其刑
    事項予以說明，於科刑證據資料調查階段時，就被告後案之
    特別惡性及對刑罰反應力薄弱等各節加以說明，以盡實質舉
    證之責，例如具體指出被告所犯前後數罪間，關於前案之性
    質（故意或過失）、前案徒刑之執行完畢情形（有無入監執
    行完畢、在監行狀及入監執行成效為何、是否易科罰金或易
    服社會勞動〔即易刑執行〕、易刑執行成效為何）、再犯之原
    因、兩罪間之差異（是否同一罪質、重罪或輕罪）、主觀犯
    意所顯現之惡性及其反社會性等各項情狀，俾法院綜合判斷
    個別被告有無因加重本刑致生所受刑罰超過其所應負擔罪責
    之情形，裁量是否加重其刑，以符合正當法律程序及罪刑相
    當原則之要求。又此之量刑事項，並非犯罪構成事實或刑之
    應否為類型性之加重事實，以較為強化之自由證明為已足（
    最高法院110年度台上大字第5660號判決意旨參照）。從而
    本案檢察官於起訴時提出被告之「刑案資料查註紀錄表」作為
    證據資料，於原審審理時，經審判長提示並告以要旨關於被
    告之「臺灣高等法院全國前案紀錄表」時，檢察官、被告及
    辯護人均表示沒有意見，再請就被告之科刑範圍（請一併就
    累犯部分）進行辯論時，檢察官僅表示：「請審酌被告之前
    科及犯後態度為妥適之判決。另依刑法第57條之規定加以審
    酌」（見原審卷第277、278頁），並未就其前案該當累犯之
    犯罪事實，何以在後案之本案發生時，被告有特別之惡性及
    對刑罰反應力薄弱等節，均未加以闡釋說明，依上開最高法
    院見解，自難認檢察官已盡其實質舉證責任。從而，原審未
    依累犯規定予以加重，尚難認有何違法或不妥之處。
  ㈢至於檢察官固於上訴狀及本院進行科刑辯論時，均指出上開
    二、㈠之該當累犯之前科素行，並認為被告於該案執行完畢
    後5年內，故意再犯本案，審酌被告於前案執行完畢後，未
    生警惕，故意再為本案犯行，足見前罪之徒刑執行成效不彰
    ，其對刑罰反應力顯然薄弱，參照司法院大法官釋字第775
    號解釋意旨，本案縱予以依累犯加重其刑均無罪刑不相當之
    情事，故本案仍有依刑法第47條第1項之規定加重其刑之必
    要（見本院卷第9、10、64頁）。惟揆諸最高法院前揭判決
    及裁定意旨，本案因檢察官未指出被告構成累犯應加重其刑
    之證明方法，原審因而未依累犯規定加重其刑，原無不妥，
    上訴本院及於本院審理科刑階段時業已指明構成累犯之具體
    事實並說明應予加重其刑之事由，經本院審理結果，認被告
    本案確實該當累犯規定，原審未論以累犯，雖有微瑕，惟原
    審就此亦已說明將被告之前科紀錄列為刑法第57條第5款所
    定「犯罪行為人之品行」之審酌事項，而不依刑法第47條第
    1項規定加重其刑，即已將該可能構成累犯之前科、素行資
    料列為量刑審酌事由，無礙於其實質刑責，原審所宣告刑度
    亦較被告所犯罪名之最低度刑有所加重（先依兒童及少年福
    利與權益保障法第112條第1項前段先加重其刑後，再依刑法
    第59條規定予以減輕，則先加後減之法定最低本刑僅為有期
    徒刑4月），依上開最高法院見解，即無許檢察官事後循上
    訴程序，以該業經列為量刑審酌之事由應改依累犯規定加重
    其刑為由，指摘原判決未依累犯規定加重其刑違法或不當。
    是以本院僅說明被告實屬累犯，然尚無撤銷原審判決之必要
    。
四、綜上所述，本院認為原審判決既已對被告所應負擔之罪責予
    以充分評價，依重複評價禁止之精神，自無再依刑法第47條
    第1項規定加重其刑之必要，原審判決雖未論述被告累犯，
    稍有微瑕，然於判決結果無影響，檢察官上訴為無理由，應
    予駁回。
五、被告經本院合法傳喚無正當理由不到庭，爰不待其到庭陳述
    逕行判決。
據上論斷，應依刑事訴訟法第373條、第371條、第368條，判決
如主文。
本案經檢察官王元隆提起公訴，檢察官廖秀晏提起上訴，檢察官
周穎宏到庭執行職務。
中　　華　　民　　國　　111 　年　　10 　　月　　13 　日
            刑事第九庭  審判長法　官　紀　文  勝
                              法　官　紀  佳  良
                              法　官　賴  妙  雲       
以上正本證明與原本無異。
如不服本判決應於收受送達後20日內向本院提出上訴書狀，其未
敘述上訴之理由者，並得於提起上訴後20日內向本院補提理由書
（均須按他造當事人之人數附繕本）「切勿逕送上級法院」。因
疫情而遲誤不變期間，得向法院聲請回復原狀。

                              書記官  林  玉  惠  　　　　　　　　
中　　華　　民　　國　　111 　年　　10　　月　　13　　日
【附錄論罪科刑法條】
中華民國刑法第185條之4第1項前段
駕駛動力交通工具發生交通事故，致人傷害而逃逸者，處6月以
上5年以下有期徒刑；致人於死或重傷而逃逸者，處1年以上7年
以下有期徒刑。

兒童及少年福利與權益保障法第112條第1項前段
成年人教唆、幫助或利用兒童及少年犯罪或與之共同實施犯罪或
故意對其犯罪者，加重其刑至二分之一。但各該罪就被害人係兒
童及少年已定有特別處罰規定者，從其規定。